【裁判字號】    92,抗,299
【裁判日期】    921106
【裁判案由】    誣告
【裁判全文】
臺灣高等法院高雄分院刑事裁定                      九十二年度抗字第二九九號
    抗  告  人
    即反訴  人  乙○○○
                丙○○
    反訴  被告
    即自  訴人  甲○○
右列抗告人因反訴被告誣告案件，不服臺灣屏東地方法院中華民國九十二年八月二十
九日裁定（九十二年度自字第十五號），提起抗告，本院裁定如左：
      主  文
抗告駁回。
      理  由
一、本件原審以：（一）按法院或受命法官於自訴案件第一次審判期日前訊問及調查
    結果，如認為案件有刑事訴訟法第二百五十二條至第二百五十四條之情形者，得
    以裁定駁回其自訴，並準用第二百五十三條之二第一項第一款至第四款、第二項
    及第三項之規定，同法第三百二十六條第三項定有明文。（二）反訴意旨略以：
    反訴被告即自訴人甲○○於九十二年四月二十七日出席北興雅築社區臨時會議時
    ，明知前任北興雅築社區管理記帳人員蕭英月已於臨時會中明白報告，自訴人所
    繳納四萬元現金已存入社區帳戶內，而自訴人所簽發前述八萬元支票，已由其收
    受後，用以支付北興雅築社區之大門工程款使用，並未交付反訴人二人等事項，
    竟仍向法院提起反訴人二人涉有侵占罪行之自訴，誣指反訴人犯罪，其所涉有刑
    法第一百六十九條第一項之誣告罪嫌。（三）反訴人認自訴人涉有誣告罪嫌，係
    以自訴人明知蕭英月於九十二年四月七日北興雅築社區臨時會中，明白交付自訴
    人所繳四萬元存入社區帳戶內，另外八萬元支票已支付工程款，並未交付反訴人
    二人為論據，並提出北興雅築社區帳冊、北興雅築社區臨時會議簽到名單、存證
    信函、聲明書、估價單、北興雅築社區收支款項公告單及蓮芝園最後工程款支出
    明細表等資料為論據，訊據自訴人堅決否認有何誣告罪嫌，辯稱：我並非誣告等
    語。（四）按犯罪事實應依證據認定之，無證據不得推定其犯罪事實，刑事訴訟
    法第一百五十四條定有明文。次按誣告罪之成立，以告訴人所訴被訴人之事實必
    須完全出於虛構為要件，若有出於誤會或懷疑有此事實而為申告，以致不能證明
    其所訴之事實為真實，縱被訴人不負刑責，而告訴人本缺乏誣告之故意，亦難成
    立誣告罪名。最高法院四十四年台上字第八九二號判例可資參照。（五）查證人
    蕭英月雖於本院訊問時證實，其確實於九十二年四月二十七日出席北興雅築社區
    臨時會議時曾對自訴人說明右開支票由其收受，並用以支付社區大門工程使用在
    卷。惟觀諸卷附蕭英月所記載北興雅築社區之帳冊內容，並未記載「自訴人所支
    付上述八萬元支票之收入」，而「支付大門工程款」係登載「九萬七千六百六十
    六元」，並非記載「十七萬七千六百六十六元」、及在帳冊記錄表格外上面頁邊
    以鉛筆記載「甲○○公費四萬元現金、八萬元支票。84．11．6 支  大門工程現
    97666」 等文字，不僅未記載於帳冊之方格內，甚且未詳細記載四萬元現金及八
    萬元收入之日期、名稱、繳納姓名、收入或支出等項目，客觀上無法使通常人瞭
    解其意義，而自訴人面對反訴人質疑其未繳納上述支票時，向蕭英月查詢後得知
    上開款項已由蕭英月交由反訴人二人保管，依帳冊記載之內容，又無法相信蕭英
    月在臨時會之報告，而懷疑八萬元支票遭反訴人二人侵占，而提起本件自訴，其
    所依據之事實，尚非全然出於憑空捏造至明。雖本院認自訴人主張不明且舉證不
    足，而駁回該自訴，然揆諸前開判例要旨，尚難認被告有誣告之故意，而反訴人
    等於本院調查時所提出北興雅築社區臨時會議簽到名單等資料，均未能積極證明
    自訴人確為誣告之故意。此外，復查無其他證據足認自訴人犯有誣告犯行，依照
    首開說明，本件反訴應予駁回。（六）綜上所述，本院依訊問及調查結果，認前
    開反訴人所提之反訴，有刑事訴訟法第二百五十二條第十款所定犯罪嫌疑不足之
    情形，爰裁定駁回反訴人之反訴等情。
二、經查：本件並無證據足以證明反訴被告即自訴人甲○○於自訴反訴人侵占時，已
    明知反訴人並未犯罪仍捏造事實，提起自訴，而有誣告之故意。上訴意旨所稱反
    訴被告是否曾寄送存證信函予反訴人等，以及是否曾揚言要讓抗告人即反訴人坐
    牢，均不足以推定反訴被告即有虛構事實之情形。原審因而裁定駁回反訴，核無
    不合。反訴人抗告意旨，仍執前詞，指摘原裁定不當，並無理由，應予駁回。
據上論結，應依刑事訴訟法第四百十二條，裁定如主文。
中      華      民      國    九十二    年      十一    月      六      日
                              臺灣高等法院高雄分院刑事第九庭
                                  審判長法官  張明松
                                        法官  張盛喜
                                        法官  任森銓
右正本證明與原本無異。
不得再抗告。
                                  法院書記官  施耀程
中      華      民      國  九十二    年      十一    月      六      日


司法院資訊處製作；財團法人民間司法改革基金會備份。
